【裁判字號】    97,抗,1901
【裁判日期】    971217
【裁判案由】    假扣押
【裁判全文】
臺灣高等法院民事裁定                  97年度抗字第1901號
抗  告  人  杜拜資產管理股份有限公司
法定代理人  甲○○
上列抗告人因與相對人丙○○、乙○○間假扣押事件，對於中華
民國97年10月14日臺灣板橋地方法院97年度裁全字第6544號所為
裁定提起抗告，本院裁定如下：
    主      文
抗告駁回。
抗告費用由抗告人負擔。
    理      由
一、本件抗告人於原法院以相對人等積欠借款及保證債務迄未清
    償，茲聞相對人有脫產之虞，聲請對相對人之財產為假扣押
    。原法院以抗告人未提出可供法院即時調查假扣押必要性之
    具體證據，就假扣押之原因未盡釋明之責，裁定駁回其假扣
    押之聲請。
二、抗告意旨略以：目前國際經濟狀況嚴竣，即使係非自願之狀
    況下，相對人之財產應急速驟減中，若不及時假扣押，恐日
    後不能強制執行或甚難執行。且所有債務人於脫產時均係極
    盡低調、隱匿，伊為一般債權人如何舉證相對人有浪費財產
    、增加負擔、就財產為不利益之處分等情。伊依法行使權利
    ，未違反公共利益，亦無損害他人之虞，求償過程卻困難重
    重，故依民事訴訟法第526 條規定願提供相當金額之擔保為
    日後若有對相對人侵權時賠償之擔保，以代假扣押之原因釋
    明之不足，原法院裁定駁回伊假扣押之聲請顯有違誤，求予
    廢棄等語。
三、按債權人就金錢請求或得易為金錢請求之請求，欲保全強制
    執行者，得聲請假扣押；假扣押非有日後不能強制執行或甚
    難執行之虞者，不得為之；請求及假扣押之原因應釋明之；
    前項釋明如有不足，而債權人陳明願供擔保或法院認為適當
    者，法院得定相當之擔保，命供擔保後為假扣押，民事訴訟
    法第522條第1項、第523條第1 項、第526條第1項、第2項分
    別定有明文。又釋明事實上之主張者，得用可使法院信其主
    張為真實之一切證據。但依證據之性質不能即時調查者，不
    在此限，民事訴訟法第284 條亦定有明文。是假扣押制度係
    為保全強制執行而設，故凡假扣押之聲請，必須有將來不能
    執行或執行困難之虞，始得為之。所謂不能強制執行，如債
    務人浪費財產，增加負擔，或就其財產為不利益之處分，將
    成為無資力之情形等是；所謂恐難執行，如債務人將移住遠
    方或逃匿是也 (最高法院19年抗字第232號判例意旨參照)。
    又92年2月7 日修正前之民事訴訟法第526條第1項、第2項原
    規定：「請求及假扣押之原因，應釋明之。債權人雖未為前
    項釋明，如就債務人所應受之損害已供法院所定之擔保者，
    得命為假扣押」，故債權人完全未釋明假扣押之原因，而就
    債務人所應受之損害已供法院所定之擔保者，依當時法律，
    固仍得命准為假扣押，然修正後之民事訴訟法第526條第2項
    既規定：「前項釋明如有不足，而債權人陳明願供擔保或法
    院認為適當者，法院得定相當之擔保，命供擔保後為假扣押
    」，其修正理由為：「依原第2 項規定，債權人得供擔保以
    代釋明，惟債權人聲請假扣押，應使法院信其請求及假扣押
    之原因大致為正當，故仍應盡其釋明責任。然其釋明如有不
    足，為補強計，於債權人陳明就債務人可能遭受之損害願供
    擔保並足以補釋明之不足，或於法院認以供擔保可補釋明之
    不足並為適當時，法院均可斟酌情形定相當之擔保，命債權
    人供擔保後為假扣押，爰修正第2 項」，可知債權人應先就
    假扣押之原因，盡其釋明之責，必待釋明仍有不足者，始得
    以供擔保補釋明之欠缺，倘債權人未為任何釋明，縱其陳明
    願供擔保，仍不得認該擔保已補釋明之完全欠缺，其假扣押
    之聲請自不應准許 (最高法院94年度台抗字第156號、94 年
    度台抗字第665號、94年度台抗字第1182號裁定意旨可參)。
四、本件抗告人就其請求，固提出貸款契約及債權讓與證明影本
    等件為證，應認其已釋明。然就假扣押原因部分，即何以「
    有日後不能強制執行或甚難執行之虞」之原因，抗告人迄今
    仍未提出能即時調查之證據以為釋明，抗告人上開抗告意旨
    所為表示，仍僅係陳述其疑慮，並非假扣押原因之釋明，相
    對人就本件假扣押之原因既未提出可使法院信其主張大概為
    真之證據，難謂其已盡釋明之義務，依上開說明，縱令相對
    人願供擔保以代釋明，仍應駁回其假扣押之聲請。原法院裁
    定駁回抗告人假扣押之聲請，於法並無不合。抗告意旨指摘
    原法院裁定顯有違誤，為無理由，應予駁回。
五、據上論結，本件抗告為無理由，爰裁定如主文。
中    華    民    國    97    年    12    月    17    日
                    民事第三庭
                        審判長 法  官 林敬修
                               法  官 吳青蓉
                               法  官 張靜女
正本係照原本作成。
本裁定除以適用法規顯有錯誤為理由，並經本院許可外，不得再
抗告。如提起再抗告，應於收受後10日內委任律師為訴訟代理人
向本院提出再抗告狀。並繳納再抗告費新台幣１千元。
中    華    民    國    97    年    12    月    18    日
                               書記官 廖麗蓮


司法院資訊處製作；財團法人民間司法改革基金會備份。
